臺灣高雄地方法院刑事判決　　　　　　95年度簡上字第1250號
上　訴　人　台灣高雄地方法院檢察署檢察官
上　訴　人　乙○○
即　被　告
選任辯護人　楊申田律師
　　　　　　余如惠律師
　　　　　　蘇瑛婷律師
上列上訴人等因詐欺案件，不服本院高雄簡易庭95年度簡字第52
11號中華民國95年8 月31日第一審簡易判決（臺灣高雄地方法院
檢察署檢察官聲請簡易判決處刑案號：94年度偵字第19628 號）
提起上訴，本院管轄之第二審合議庭判決如下：
    主  文
上訴駁回。
    事  實
一、乙○○係捷安小客車租賃有限公司（下稱捷安公司）之負責
    人，以其公司登記名下之車牌號碼YZ-8168 號自用小客車出
    租給甲○○使用，然因甲○○積欠捷安公司款項，乙○○為
    取回債權並逃避罰款，即意圖為自己不法所有，並基於概括
    之犯意，於如附表所示民國94年2 月起，利用交通違規遭警
    照相逕行舉發，罰單記載受處罰者係車主，然若受處罰之車
    主前往裁決所陳明實際駕駛人，則處罰駕駛人之方式，要求
    甲○○提供其駕駛執照，供其持如附表所示違規車輛之違規
    通知單、採證照片、甲○○之駕照，向高雄市交通事件裁決
    中心，申請違規責任歸屬駕駛人為甲○○，企圖利用此方式
    ，而抵銷其所應繳納之罰鍰，以獲取財產上之不法利益，嗣
    甲○○因申辦駕照補發事宜，始知上情，並於94年5 月17
    日向高雄市交通事件裁決中心陳述並無交通違規，乙○○之
    企圖始未得逞。
二、案經甲○○訴由台灣高雄地方法院檢察署檢察官偵查起訴。
    理  由
壹、被告上訴部分：
一、證據能力部分：按被告以外之人於偵查中向檢察官所為陳述
    ，除顯有不可信之情況者外，得為證據，刑事訴訟法第159
    條之1 第2 項定有明文。此乃因偵查中對被告以外之人所為
    之偵查筆錄，或被告以外之人向檢察官所提之書面陳述，性
    質上均屬傳聞證據，惟現階段刑事訴訟法規定檢察官代表國
    家偵查犯罪、實施公訴，依法其有訊問被告、證人及鑑定人
    之權，證人、鑑定人且須具結，而實務運作時，檢察官偵查
    中向被告以外之人所取得之陳述，原則上均能遵守法律規定
    ，不致違法取供，其可信度極高，職是，被告以外之人前於
    偵查中已具結而為證述，除反對該項供述得具有證據能力之
    一方，已釋明「顯有不可信之情況」之理由外，不宜即遽指
    該證人於偵查中之陳述不具證據能力。經查，本件證人即告
    訴人甲○○於偵查中以證人身分具結後之陳述，並未有顯不
    可信之情況，依前述說明，其於偵查中之證言自具有證據能
    力。（2） 按被告以外之人於審判外之陳述雖不符刑事訴訟
    法第159 條之1 至之4 等4 條之規定，而經當事人於審判程
    序同意作為證據，法院審酌該言詞陳述或書面陳述作成時之
    情況，認為適當者，亦得為證據，刑事訴訟法第159 條之5
    第1項 定有明文。其立法意旨在於傳聞證據未經當事人之反
    對詰問予以核實，原則上先予排除，惟若當事人已放棄反對
    詰問權，於審判程序中表明同意該等傳聞證據可作為證據，
    基於尊重當事人對傳聞證據之處分權，及證據資料愈豐富，
    愈有助於真實發見之理念，且強化言詞辯論主義，使訴訟程
    序得以順暢進行，上開傳聞證據亦具有證據能力。經查，本
    件卷附之「違規查詢報表」、交通違規陳述單及查詢單、舉
    發違反道路交通管理事件通知單、被告書立之駕駛人違規通
    知單、逕行舉發交通違規案件汽車所有人提供駕駛人申報書
    切結書，其性質雖屬傳聞證據，又查無符合同法第159 條之
    1 至之4 等前4 條之情形，但其等所為之上開警訊筆錄內容
    ，經檢察官、被告、辯護人於審判期日同意將其等之陳述作
    為證據，本院審酌該等書面之陳述與待證事實具有關聯性，
    作為本案之證據亦屬適當，爰認均具有證據能力，而得作為
    本件認定犯罪事實之證據。
二、訊之上訴人即被告乙○○對於上開因告訴人甲○○積欠捷安
    公司款項，而向高雄市交通事件裁決所偽報如附表所示之違
    規行為之實際駕駛人為告訴人等情，固不諱言，惟矢口否認
    有何詐欺得利之犯行，辯稱：告訴人確有積欠伊租車款項，
    而同意伊向高雄市交通事件裁決所陳報其為如附表所示之違
    規駕駛人，以抵銷上開款項，此為業界常見之作法，伊主觀
    上並無不法之意圖，客觀上亦未施用詐術及使告訴人陷於錯
    誤云云。惟查，告訴人如有積欠被告款項，被告自應向告訴
    人請求給付上開款項，其捨此不為，反而要求告訴人配合其
    向高雄市交通事件裁決所陳報附表所示之違規駕駛人為告訴
    人等不實之事項，自係向高雄市交通事件裁決所施用詐術無
    疑，且其用意即在於免除捷安公司應繳納之交通違規罰鍰，
    自有獲取不法利益之意圖甚明，被告所辯自屬卸責之詞，不
    足採信；本件並經證人即告訴人甲○○於偵查中證述無誤（
    見偵卷第168 ─170 頁），復有「違規查詢報表」、交通違
    規陳述單及查詢單、舉發違反道路交通管理事件通知單、被
    告書立之駕駛人違規通知單、逕行舉發交通違規案件汽車所
    有人提供駕駛人申報書切結書等在卷可查；罪證明確，被告
    犯行堪以認定。
三、按行為後法律有變更者，適用行為時之法律；但行為後之法
    律有利於行為人者，適用最有利於行為人之法律，刑法第2
    條第1 項定有明文。查於被告前開行為後，刑法第33條及第
    41條業經總統於94年2 月2 日修正公布，並依刑法施行法第
    10條之1 規定自95年7 月1 日施行。另於95年6 月14日公布
    之刑法施行法第1 條之1 規定，除變更刑法分則編所定罰金
    之貨幣單位為新臺幣外，並分別提高罰金數額為3 倍或30倍
    。職是，本件自應就被告行為前、後相關法律有修正者，依
    前揭規定加以比較以資適用。茲說明如下：（一）修正前刑
    法第339 條第2 項詐欺得利罪，原規定法定刑為「5 年以下
    有期徒刑、拘役科或併科或1,000 元以下罰金」，且依修正
    前刑法第33條第5 款及罰金罰鍰提高標準條例第1 條前段，
    規定罰金數額應為10元以上；然依刑法施行法第1 條之1 規
    定，修正後該條之法定刑度應為「5 年以下有期徒刑、拘役
    科或併科或新臺幣30,000元以下罰金」，而修正後刑法第33
    條第5 款提高罰金數額為新臺幣1,000 元以上，並以百元計
    算之，是以該罪修正後關於有期徒刑、拘役等自由刑雖未加
    以變更，惟就罰金數額下限則予以提高，故修正後之法律效
    果對行為人並未較為有利，準此，應依刑法第2 條第1 項前
    段之規定，適用行為時即修正前之舊法；（二）連續犯：刑
    法修正後，刪除第五十六條連續犯之規定，此刪除雖非犯罪
    構成要件之變更，但顯已影響行為人刑罰之法律效果，自屬
    法律有變更，經比較新、舊法結果，新法刪除連續犯之規定
    ，並未較有利被告，準此，應依刑法第2 條第1 項前段之規
    定，適用行為時即修正前之舊法；（三）修正前刑法第41條
    第1 項前段原規定：「犯最重本刑為5 年以下有期徒刑以下
    之刑之罪，而受6 個月以下有期徒刑或拘役之宣告，因身體
    、教育、職業、家庭之關係或其他正當事由，執行顯有困難
    者，得以1 元以上3 元以下折算一日，易科罰金。」，且被
    告行為時之易科罰金折算標準，依修正前罰金罰鍰提高標準
    條例第2 條前段（現已刪除）之規定，本係就其原定數額提
    高為100 倍折算1 日，故被告行為時之易科罰金折算標準乃
    以銀元300 元折算1 日，經折算後應以新臺幣900 元折算為
    1 日。惟修正後刑法第41條第1 項前段則改以：「犯最重本
    刑為5 年以下有期徒刑以下之刑之罪，而受6 個月以下有期
    徒刑或拘役之宣告者，得以新臺幣1,000 元、2,000 元或
    3,000 元折算一日，易科罰金。」，乃就易科罰金之折算標
    準予以提高。從而，比較修正前、後所定之易科罰金折算標
    準，修正後之規定並未較有利於被告，爰依刑法第2 條第1
    項前段之規定，亦適用行為時即修正前之舊法。（四）另按
    修正後刑法第2 條第1 項之上開規定，係規範行為後「法律
    變更」所生新舊法比較適用之準據法，故如新舊法處罰之輕
    重相同，並無有利、不利情形（如刑法第15條、第30條之文
    字修正，第55條、第59條實務見解之明文化、第26條未遂犯
    得減輕其刑之規定移列第25條等），即無比較適用之問題，
    非此條所指之法律有變更，即無本條之適用，應依一般法律
    適用原則，適用裁判時法（最高法院95年11月7 日95年度第
    21次刑事庭會議會議意旨參照）。
四、核被告所為，係犯修正前刑法第339 條第3 項、第2 項之詐
    欺得利未遂罪。被告上開多次犯行，時間緊接，犯罪構成要
    件相同，顯係基於概括之犯意反覆為之，為連續犯，應依修
    正前刑法第56條之規定以1 罪論，並加重其刑。另被告著手
    詐欺得利之犯行，尚未得手，爰依同法第26條前段之規定減
    輕其刑，上開加重減輕併予先加後減。
五、另本件聲請簡易判決意旨雖認被告為使監理機關誤以甲○○
    為受處分人，而將該不實事項填載違規查詢報表等之公文書
    上，係犯刑法第214 條之使公務員登載不實罪嫌。惟按「汽
    車所有人依『違反道路交通管理事件統一裁罰基準及處理細
    則』第24條『告知違規駕駛人』，則處罰機關即應通知違規
    駕駛人俾利其依道路交通管理處罰條例第9 條第1 項規定『
    向指定之處所繳納結案』或行使『陳述意見』之權利，此經
    交通部公路總局以95年5 月11日路監交字第0950020187號函
    覆在卷。故汽車所有人於向監理機關告知違規駕駛人之後，
    尚應經裁決程序，並應予違規行為人陳述之機會，監理機關
    應有實質審查之義務，並非一經汽車所有人告知即依其內容
    裁決處罰，故與刑法第214 條之使公務員登載不實事項於職
    務上所掌公文書之犯罪構成要件尚屬有間，應認被告此部分
    犯行不能成立，然聲請人認此部分犯行與上開經論證屬實之
    詐欺得利未遂罪有牽連犯之裁判上一罪關係，爰不另為無罪
    之諭知，
六、原審以被告犯行明確，依修正前刑法第56條、第339 條第2
    項、第3 項、第26條前段、第41條第1 項前段，罰金罰鍰提
    高標準條例第1 條前段、廢止前罰金罰鍰提高標準條例第2
    條之規定，並審酌被告為規避交通罰緩，竟持告訴人之駕駛
    執照辦理易處吊扣，致損及告訴人個人權益及公路監理機關
    對交通違規處罰之正確性及公平性，所為實不可取，且其犯
    後並未坦承犯行，態度非佳，惟念其素行良好，有臺灣高等
    法院被告前案紀錄表在卷可證等一切情狀，量處有期徒刑3
    月，並諭知300 元折算1 日之易科罰金折算標準；另說明使
    公務員登載不實罪部分不另為無罪諭知之理由。本院其認事
    用法均無違誤，量刑亦稱妥適，被告上訴意旨否認犯罪，尚
    無理由，應予駁回。
貳、檢察官上訴部分：
一、按「上訴期間為10日，自送達判決後起算」、「原審法院認
    為上訴不合法律上之程式或法律上不應准許或其上訴權已經
    喪失者，應以裁定駁回之」，刑事訴訟法第349 條前段、第
    362 條前段分別定有明文。故上訴人若逾10日之上訴不變期
    間而提起上訴，其上訴權已經喪失，原審法院自應以裁定駁
    回之。又「第二審法院認為上訴有第362 條前段之情形者，
    應以判決駁回之」，同法第367 條前段亦定有明文，是原審
    法院若未將逾上訴期間之上訴以裁定駁回，第二審法院仍須
    以判決駁回之，且依同法第372 條規定，得不經言詞辯論逕
    為判決。再者，對於簡易判決之上訴，依刑事訴訟法第455
    條之1 第3 項規定，準用前揭上訴逾期而駁回之規定，故對
    於簡易判決倘逾期提起上訴，若原審法院未以裁定駁回，第
    二審之地方法院合議庭亦得不經言詞辯論，逕以判決駁回之
    。
二、經查：本件被告因詐欺案件，經本院高雄簡易庭於民國95年
    8 月31日以95年度簡字第5211號簡易判決判處有期徒刑3 月
    ，如易科罰金以300 元折算1 日，檢察官已於95年9 月25日
    收受該判決正本，有送達證書與上開判決書在卷可稽，其遲
    至95年10月26日始具狀提起上訴，此有該高雄地方法院檢察
    署95年10月26日以雄檢博化95請上482 字第1703號函暨所蓋
    本院收文戳章在卷可按，顯已逾越上訴期間，其上訴即屬違
    背法律上之程式，且無從補正，爰不經言詞辯論，逕以判決
    駁回。
據上論斷，應依刑事訴訟法455 條之1 第1 項、第3 項、第367
條前段、第368 條、第364 條，判決如主文。
中　　華　　民　　國　　96　　年　　5 　　月　　9　　日
                  刑事第七庭    審判長法　官  林淑惠
                                      法  官  蔡川富
                                      法  官  林俊寬
以上正本證明與原本無異。
不得上訴。
中　　華　　民　　國　　96　　年　　5 　　月　　11　　日
　　　　　　　　　　　　　　　　  　　書記官  林香如
附錄法條：
刑法第339條
意圖為自己或第三人不法之所有，以詐術使人將本人或第三人之
物交付者，處 5 年以下有期徒刑、拘役或科或併科 1 千元以下
罰金。
以前項方法得財產上不法之利益或使第三人得之者，亦同。
前二項之未遂犯罰之。
附表
 ┌────┬────────┬────────┬────────┬────────┐
 │ 編號   │車號            │1.罰單上金額    │違規時間地點    │被告乙○○申報逕│
 │        │                │2.登載之罰款金額│                │行舉發交通違規案│
 │        │                │（新台幣：元）  │                │件汽車所有人提供│
 │        │                │                │                │駕駛人之時間    │
 ├────┼────────┼────────┼────────┼────────┤
 │ 一     │YW-0189         │1700            │94/03/02 10:53  │94年4月間某日   │
 │        │                │2400            │高樹鄉高樹大橋  │                │
 │        │                │                │                │                │
 ├────┼────────┼────────┼────────┼────────┤
 │ 二     │YW-0189         │1700            │94/02/24 10:57  │94年4月間某日   │
 │        │                │2400            │高雄都會高架道路│                │
 │        │                │                │大中段文川匝道口│                │
 │        │                │                │（東向西）      │                │
 ├────┼────────┼────────┼────────┼────────┤
 │ 三     │7139-MB         │1900            │94/02/19 23:39  │94年4月間某日   │
 │        │                │2400            │仁武鄉○○○路高│                │
 │        │                │                │楠新村口        │                │
 ├────┼────────┼────────┼────────┼────────┤
 │ 四     │Z0-0669         │1700            │94/02/14 21:27  │94/03/21        │
 │        │                │2400            │高雄都會高架道路│                │
 │        │                │                │大中段文川匝道口│                │
 │        │                │                │（東向西）      │                │
 ├────┼────────┼────────┼────────┼────────┤
 │ 五     │Z0-0669         │1700            │94/02/02 23:42  │94/03/21        │
 │        │                │2400            │高雄都會高架道路│                │
 │        │                │                │大中段文川匝道口│                │
 │        │                │                │（東向西）      │                │
 ├────┼────────┼────────┼────────┼────────┤
 │ 六     │Z0-0669         │3000            │94/02/07 12:26  │94/03/21        │
 │        │                │6000            │國道三號北上    │                │
 │        │                │                │284.1公里       │                │
 ├────┼────────┼────────┼────────┼────────┤
 │?七     │7139-MB         │1900            │94/02/01 10:22  │94年4月間某日   │
 │        │                │2400            │高雄都會高架道路│                │
 │        │                │                │大中段文川匝道  │                │
 │        │                │                │口（東向西）    │                │
 ├────┼────────┼────────┼────────┼────────┤
 │ 八     │ZR-0229         │1900            │94/01/20 10:35  │94/03/21        │
 │        │                │2400            │台一線443.3K枋寮│                │
 │        │                │                │加祿加油站前南下│                │
 ├────┼────────┼────────┼────────┼────────┤
 │ 九     │ZH-0718         │1900            │94/01/01  07:35 │94/03/01        │
 │        │                │2400            │台中市○○路○段│                │
 ├────┼────────┼────────┼────────┼────────┤
 │ 十     │ZT-4789         │2700            │93/12/24 15:21  │94/03/01        │
 │        │                │5400            │建工、正興路口  │                │
 ├────┼────────┼────────┼────────┼────────┤
 │ 十一   │9W-8879         │1700            │93/12/17 01:39  │94/02/16        │
 │        │                │2400            │中山三路33之4號 │                │
 │        │                │                │前              │                │
 ├────┼────────┼────────┼────────┼────────┤
 │ 十二   │YZ-8168         │3000            │93/12/16 13:13  │(94年2月間某日) │
 │        │                │6000            │國道一號南下    │                │
 │        │                │                │311.45公里      │                │
 └────┴────────┴────────┴────────┴────────┘
